最高法院刑事判決　　　　　　　　　　　　　　　　八十八年度台非字第三二七號
　　上訴人　最高法院檢察署檢察總長
　　被　告　甲○○
右上訴人因被告違反毒品危害防制條例等罪案件，對於台灣台南地方法院中華民國八
十七年九月十五日第一審確定判決（八十七年度訴字第七○七號，起訴案號：台灣台
南地方法院檢察署八十七年度偵字第五七九九號），認為部分違法，提起非常上訴，
本院判決如左：
    主  文
原判決關於諭知累犯違背法令部分均撤銷。
    理  由
非常上訴理由稱：「按判決不適用法則或適用不當者為違背法令。刑事訴訟法第三百
七十八條定有明文。又依刑法第四十七條規定，累犯之成立，必須曾受有期徒刑之執
行完畢，或受無期徒刑或有期徒刑一部之執行而赦免後，五年以內再犯有期徒刑以上
之罪者，始足當之。所謂執行完畢，除在監執行者外，如係經假釋出獄者，須於無期
徒刑假釋後滿十五年或在有期徒刑所餘刑期內未經撤銷假釋者，其未執行之刑始得以
已執行論。如其為二以上徒刑併執行者，假釋所定最低應執行之期間，合併計算之。
其所餘刑期，亦應合併計算。觀諸刑法第七十九條第一項前段、第七十九條之一第一
項、第三項之規定自明。故在二以上有期徒刑合併執行之情形，其經假釋出獄者，不
論假釋出獄前所執行之期間已否逾其中任一罪之刑期，在假釋期間內均應認為尚未執
行完畢。其於該假釋期間內再犯有期徒刑以上之罪，即不得論以累犯。是被告前犯罪
所處徒刑已否執行完畢，乃能否論以累犯並適用刑法第四十七條加重其刑之基礎事實
，在客觀上，顯有調查之必要。法院即應依職權調查明白，以為適用刑法第四十七條
加重其刑之依據。本件被告甲○○曾因犯施用毒品罪，經台灣台南地方法院以八十一
年度訴字第九九六號判決，判處有期徒刑三年四月確定，於八十二年八月發監執行，
刑期計至八十五年十一月二十日。又因犯施用毒品罪，台灣高等法院台南分院以八十
二年度上訴字第二四五○號判決，判處有期徒刑三年六月確定，經發監接續前案執行
，刑期計至八十九年五月二十日。嗣於八十四年十二月七日假釋出獄，其假釋期間須
計至八十九年五月十日屆滿。有台灣台南地方法院檢察署刑案資料查註紀錄表附該署
八十七年度偵字第五八○○號卷第十頁可稽。其於假釋期間內之八十七年三月至五月
間再犯施用毒品罪；另自同年二月至五月間犯連續販賣毒品罪，自不構成累犯。原審
疏未於審判期日詳加調查，遽認被告已受有期徒刑之執行完畢，適用刑法第四十七條
論以累犯，顯屬違法。案經確定，且不利於被告。合依刑事訴訟法第四百四十一條、
第四百四十三條提起非常上訴，以資救濟」等語。
本院按判決適用法則不當者，為違背法令，刑事訴訟法第三百七十八條定有明文；又
依法應於審判期日調查之證據未予調查，致適用法令違誤而顯然於判決有影響者，該
項判決即屬違背法令，得提起非常上訴，是事實審法院對於被告有無累犯之事實，及
應否適用刑法第四十七條，即屬法院認定事實與適用法律之基礎事項，應依職權調查
；倘被告並非累犯而事實審判決誤論以累犯，其判決當然為違背法令。復按刑法累犯
之成立要件，依刑法第四十七條規定，必須曾受有期徒刑之執行完畢或受無期徒刑或
有期徒刑一部之執行而赦免後，五年以內再犯有期徒刑以上之罪者，始足構成；所稱
執行完畢，除執行刑期期滿者外，如有期徒刑經假釋出獄者，在所餘刑期內，未經撤
銷假釋者，其未執行之刑，始得以已執行論，如其為二以上徒刑併執行者，假釋所定
最低應執行之期間，合併計算之，其所餘刑期（即殘刑）亦應合併計算，必於該合併
計算之期間內未經撤銷假釋，其未執行之刑，始得以已執行論。本件被告甲○○於民
國八十一年間犯施用毒品罪，經台灣台南地方法院八十一年度訴字第九九六號判處有
期徒刑三年四月確定，又犯施用毒品罪，經台灣高等法院台南分院八十二年度上訴字
第二四五○號判處有期徒刑三年六月確定，依台灣台南地方法院檢察署刑案資料查註
紀錄表（附於該署八十七年度偵字第五八○○號偵查卷第十頁）記載，前罪之執行，
依檢察官執行指揮書所載，刑期計至八十五年十一月二十日，後罪之執行與前罪併合
執行（不得定應執行刑），刑期計至八十九年五月二十日，執行中，因符合假釋之規
定，經法務部於八十四年十一月二十三日以法八四監字第二七三七八號函核准於同年
十二月七日假釋出獄，其未執行之殘刑，因縮短刑期，尚有四年五月三日，須至八十
九年五月十日屆滿，亦有台灣台南監獄報請撤銷假釋報告表在卷可稽（台灣台南地方
法院檢察署八十七年度執字第四一四四號執行卷），然被告於上述假釋期間，又於八
十七年三月至五月間，犯連續施用第一級毒品罪，再自八十七年二月至五月間，犯連
續販賣毒品罪確定，嗣經法務部於八十七年十月十三日以法八七矯字第○三五一一一
號傳真撤銷假釋，應執行殘餘刑期四年五月又三日（即應執行至八十九年五月十日）
，足見上開併合執行之有期徒刑，已因撤銷假釋而不能視為已執行完畢，則被告所犯
本件之罪，自難論以累犯，乃原審法院對被告上開前科資料之執行情形，未詳加調查
，遽認被告前犯施用毒品罪（有期徒刑三年四月部分），已於八十五年十一月二十日
執行完畢，五年以內再犯本件有期徒刑以上之二罪，而依刑法第四十七條規定各論以
累犯，揆諸上揭說明，殊有調查職責未盡及適用法則不當之違誤，該判決當然為違背
法令，案經確定，非常上訴意旨執以指摘，洵有理由，但原判決就被告所犯連續施用
第一級毒品罪部分，雖於主文諭知為累犯，但於理由欄未明依累犯規定加重其刑，
並因被告經觀察勒戒後，無繼續施用毒品之傾向而諭知免刑；就被告所犯連續販賣毒
品罪部分，於判決理由欄說明依八十七年五月二十日修正公布前之肅清煙毒條例第五
條第一項規定，其法定刑為死刑、無期徒刑，依法不得加重；原判決實際上並未加重
其刑，從而原判決尚非不利於被告，應僅將原判決關於該二罪各諭知累犯違背法令部
分均予撤銷，以資糾正。
據上論結，應依刑事訴訟法第四百四十七條第一項第一款前段，判決如主文。
中      華      民      國    八十八    年     十一     月      五      日
                              最高法院刑事第一庭
                                  審判長法官  施  文  仁
                                        法官  張  淳  淙
                                        法官  林  永  茂
                                        法官  蕭  仰  歸
                                        法官  陳  世  淙
      右正本證明與原本無異
                                              書  記  官
中      華      民      國    八十八    年     十一     月      十      日
